臺灣高等法院臺中分院民事裁定　九十三年度家抗字第三七號
　　　抗　告　人　乙○○
　　　送達代收人　甲○○
右抗告人因與相對人財政部臺灣省中區國稅局北斗稽徵所間指定遺產管理人事件，對
於民國九十三年三月五日臺灣彰化地方法院九十三年度財管字第三號所為裁定提起抗
告，本院裁定如下：
      主　　  文
抗告駁回。
抗告程序費用由抗告人負擔。
      理    　由
一、本件相對人於原法院聲請意旨略以：被繼承人楊富雄（男，民國○○○年○月○
    日生，身分證統一編號：Ｚ000000000號，生前最後住所：彰化縣二林
    鎮○○里○○路○段四七二號）於九十二年三月二十八日死亡，經查其依民法第
　　一千一百三十八條規定之各順序繼承人，均已拋棄繼承，而相對人係被繼承人戶
　　籍所在地之主管稽徵機關，為此依法聲請指定抗告人即被繼承人之長子或其他直
    系血親卑親屬為遺產管理人等語。
二、本件抗告意旨略以：被繼承人個人之經濟、財務問題一向由其獨自處理，不讓家
    人過問及參與，因此抗告人對於被繼承人對外之債權債務情況皆一無所知，僅事
    後從被繼承人友人口中得知一、二，其餘狀況抗告人皆不清楚。況被繼人原係獨
    自居住在台中縣和平鄉○○村○○路○段六號之二，於九十一年七月三十日因病
    才搬至抗告人處所居住，由抗告人盡照顧之孝道，至其九十二年三月二十八日死
    亡為止，自難因其與抗告人同居一起，斷定推測抗告人最清楚其債權、債務情形
    及應堪勝任遺產管理人之職務，「應堪」二字係屬「推測」、「推想」之空泛之
    詞，並無具體事證佐證，對抗告人而言，不能認為實在。又現今社會結構不斷改
    變，夫妻之財產若無特別約定皆為分別財產，夫妻為最親密之家人，尚不見得能
    完全清楚對方之財產狀況，更何況是父子間。抗告人所受教育不多，知識及處理
    能力不足、經濟狀況不好，為養育幼子，工作繁忙，無法接受擔任遺產管理人之
    職責，且抗告人亦已拋棄繼承，爰請求廢棄原裁定，另選定遺產管理人等語。
三、按先順序繼承人均拋棄其繼承權者，由次順序之繼承人繼承。其次順序繼承人有
    無不明或第四順序之繼承人均拋棄其繼承權者，準用關於無人承認繼承之規定。
    又繼承開始時，繼承人有無不明，而無親屬會議或親屬會議未於一個月內選定遺
    產管理人者，利害關係人得聲請法院選任遺產管理人，民法第一千一百七十六條
    第六項、第一千一百七十七條、第一千一百七十八條第一項、第二項分別定有明
    文。又依遺產及贈與稅法第六條第二項規定，其應選定遺產管理人，於死亡發生
    之日起六個月內未經選定呈報法院者，或因特定原因不能選定者，稽徵機關得依
    非訟事件法之規定，申請法院指定遺產管理人。是本件相對人依前開規定，向法
    院聲請指定遺產管理人，尚無不合。
四、又聲請法院選任遺產管理人，法院有裁量權，不受聲請人之拘束，可依職權選任
    適當之管理人，而選任遺產管理人，首在考慮其適切性，即除管理遺產須公平外
    ，應以對遺產遺債情況瞭解較深者為優先選任。經查，被繼承人楊富雄於九十二
    年三月二十八日死亡，其依民法第一千一百三十八條規定之各順位繼承人均已拋
    棄繼承等情，業據相對人提出戶籍資料、繼承系統表、臺灣彰化地方法院九十二
    年度繼字第二七三號、三０九號、三二九號、四六五號拋棄准予備查通知書影本
    、遺產稅課稅資料參考單等件為證，並經原法院調閱拋棄繼承卷宗明確。參酌遺
    產管理人之職務在於：編製遺產清冊、為保存遺產必要之處置、清償債權或交付
    遺贈物及遺產之移交等事務，自應由與被繼承人關係密切、對於被繼承人之遺產
    及遺債事務有相當瞭解者任之，顯較對被繼承人毫無所悉之第三人或公務機關更
    具適切性。本件自各順序繼承人均已拋棄繼承觀之，大多屬遺債大於遺產之情形
    ，形同破產，而國有財產局乃公務機關，依國有財產法之規定綜理國有財產之事
    務，執行事務所需預算為全國人民納稅所得，倘顯無遺產可歸屬國庫，自不宜選
    任國有財產局為管理人，以避免其代管私人遺產之管理費用無法由被繼承人遺產
    歸墊，導致利用全民資源負擔個人私務之支出，顯不符社會公平原則；又繼承人
    與被繼承人關係密切，較了解被繼承人之財產狀況，故仍應自被繼承人之繼承人
    或親屬中選任遺產管理人為適宜。設若被繼承人之繼承人等親屬無任遺產管理人
    之意願，法院亦得依職權選任適當之人為遺產管理人。原法院就被繼承人楊富雄
    之繼承人均拋棄繼承，依經驗法則可知遺債大於遺產，依職權就合法繼承人中認
    抗告人為被繼承人之長子，與被繼承人為至親，對被繼承人之債權債務關係應較
    熟稔，具備遺產管理能力，且適宜擔任遺產管理人，指定抗告人為遺產管理人，
    並無不合。至抗告人以前詞主張其不適任遺產管理人，據此提起抗告，不能認為
    有理由。
五、據上論結，本件抗告為無理由，依非訟事件法第二十八條、第八條第二項，民事
    訴訟法第四百九十二條第一項、第九十五條、第七十八條，裁定如主文。
中　　　華　　　民　　　國　　九十三　　年　　　四　　　月　　 三十　　 日
~B1民事第七庭審判長法　官　陳照德
~B2　　　　　　　　法　官　盧江陽
~B3　　　　　　　　法　官　陳賢慧
右為正本係照原本作成。
如不服本裁定應於裁定送達後十日內向本院提出抗告理由狀（須按他造人數附具繕本
），並繳納抗告裁判費新台幣肆拾伍元。同時應提出委任律師或具有律師資格之人委
任狀；委任有律師資格者，另應附具律師及格證書及釋明委任人與受任人有民事訴訟
法第四百六十六條之一第一項但書及第二項（詳附註）所定關係之釋明文書影本。
~B                書記官　瑞芳
中　　　華　　　民　　　國　　九十三　　年　　　五　　　月　　　三　　　日
附註：
民事訴訟法第四百六十六條之一（第一項、第二項）
對於第二審判決上訴，上訴人應委任律師為訴訟代理人。但上訴人或其法定代理人具
有律師資格者，不在此限。
上訴人之配偶、三親等內之血親、二親等內之姻親，或上訴人為法人、中央或地方機
關時，其所屬專任人員具有律師資格並經法院認為適當者，亦得為第三審訴訟代理人
。
                                                                        Ｈ
